臺灣高等法院刑事判決　　　　　　　　　94年度軍上字第51號
上　訴　人
即　被　告　甲○○
　　　　　　　　　　3樓（
上列上訴人即被告因違反職役職責案件，不服國防部高等軍事法
院94年度法仁判字第079號，中華民國94年5月23日第二審判決（
起訴案號：國防部北部地方軍事法院桃園分院檢察署94年 3月24
日偵字第73號；第一審判決案號：國防部北部地方軍事法院94年
信判字第090號）提起上訴，本院判決如下：
    主  文
上訴駁回。
    理  由
一、本案國防部高等軍事法院（下稱第二審）判決認定上訴人即
    被告甲○○係陸軍摩托化步兵第二六九旅砲兵營營部連一兵
    （民國90年6月19日入伍，義務役)，曾於九十二年間犯竊盜
    罪，經台灣士林地方法院判處有期徒刑三月，於九十二年十
    一月十八日執行完畢，回役後仍不知悔改，於九十四年二月
    十日十八時，自台灣駐地休假離營，原應於同年月二十二日
    二十一時返營銷假，詎竟以積欠債務及處理感情為由，萌生
    長期脫免職役之意圖，逾假不歸，離役潛逃，匿居台北縣土
    城市一帶，賴打零工維生，離去職役期間，復於營外竊取他
    人之自用小客車以供代步，並作為長期脫免職役期間在車上
    睡覺之用（所犯竊盜罪另由台灣板橋地方法院檢察署偵辦中
    ），迨至九十四年三月十五日十七時五十分許，始因駕駛贓
    車經警方查獲。第二審判決審據被告對於上揭意圖長期脫免
    職役，逾假離去離役之事實，已坦白承認，核與被告於台北
    縣政府警察局三峽分局警詢時供述情節相符；被告服役單位
    之輔導長林彥勳並結證稱：被告逾假後從未與部隊聯繫等語
    ；而被告離去職役後經國防部北部地方軍事法院桃園分院檢
    察署發布通緝，有通緝書可按，此外並有假單可徵；另審酌
    被告於逃亡期間另起意竊車作為長期脫免職役之用，並有為
    脫免逮捕而拒捕之情形，進而認定被告長期脫免職役之意圖
    ，事證明確，被告所為合於陸海空軍刑法第三十九條第一項
    前段之規定，並以地方軍事法院之初審判決為相同之認定，
    判處被告有期徒刑二年，認事用法均無不合，量刑亦稱妥適
    ，而駁回被告之上訴。
二、被告第三審上訴意旨：軍事審判法第一七九條規定：「刑事
    訴訟法關於審判之規定，與本章不相牴觸者，準用之。」，
    又依刑事訴訟法第三六四條規定：「第二審之審判，除本章
    有特別規定外，準用第一審審判之規定。」；第二百七十三
    條第一項前段規定：「法院得於第一次審判期日前，傳喚被
    告或其代理人，並通知檢察官、辯護人、輔佐人到庭，行準
    備程序．．．。」；第二百八十七條規定：「檢察官陳述起
    訴要旨後，審判長應告知被告第九十五條規定之事項。」；
    第二百八十八條規定：「調查證據應於第二百八十七條程序
    完畢後行之。審判長對於準備程序中當事人不爭執之被告以
    外之人之陳述，得僅以宣讀或告以要旨代之。但法院認有必
    要者，不在此限。除簡式審判程序案件外，審判長就被告被
    訴事實為訊問者，應於調查證據程序之最後行之。審判長就
    被告科刑資料之調查，應於前項事實訊問後行之。」。雖軍
    事審判法第一百五十一條、第一百五十八條、第一百五十九
    條對於調查證據及審判程序另有規定，惟按中央法規標準法
    第十七條既規定: 「法規對某一事項規定適用或準用其他法
    規之規定者，其他法規修正後，適用或準用修正後之法規。
    」，我國刑事訴訟法既有修正之規定，則軍事審判法準用者
    亦應為修正後之刑事訴訟法。而查以我國刑事訴訟法此次修
    法之目的，最主要者乃落實對被告基本權利之保障，尤其就
    違法證據之排除及調查，檢察官就其公訴人地位角色之積極
    參與及法官職權調查之減輕等等為修法。軍事審判法之對象
    雖為現役軍人，惟查我國憲法對於基本人權之落實，當然不
    因被告身分之不同，而排除其於訴訟上與一般人民相同之平
    等地位，即在訴訟程序上基本權利之保障。原審於審理本案
    時，對於與軍事審判法未相抵觸，而可準用之刑事訴訟法修
    正後之審判程序規定部分，如對證人交互詰問之證據調查、
    檢察官全程參與準備程序及調查證據時蒞庭盡其主張及舉證
    之責任等等部分，在審判並過程中並未全部落實，對於被告
    訴訟上之基本權利，顯有未顧及之處，其審理程序難謂無適
    用不當違法之處等語。
三、按當事人不服高等軍事法院宣告有期徒刑之上訴判決者，非
    以判決違背法令為理由，不得向高等法院提起上訴，軍事審
    判法第一百八十一條第五項定有明文。次按，判決不適用法
    則或適用不當者，為違背法令，同法第一百九十六條，亦有
    明文。軍事審判法第一百九十七條就判決當然違背法令，亦
    規定有十七種情形。惟被告之上訴必須依卷內之資料為具體
    之指摘，並足據以辨認原判決已具備違背法令之形式，始屬
    相當。經查，被告上訴泛指第二審判決未踐行修正後之刑事
    訴訟程序，如對證人交互詰問之證據調查、檢察官全程參與
    準備程序及調查證據時蒞庭盡其主張暨舉證之責任等等，在
    審判並過程中並未全部落實云云。然就第二審法院之何一訴
    訟程序如何未踐行修正後之刑事訴訟程序，或判決中有如何
    之判決違背法令，未有任何具體指摘；且被告於第二審訊問
    時，未聲請詰問證人，對卷內之證據能力亦未爭執；被告所
    指第二審法院之未適用修正後之刑事訴訟法程序，亦非軍事
    審判法第一百九十七條所定判決當然違背法令之情形。被告
    之上訴已難謂符合上訴之程式。次按，軍事審判法第一百九
    十九條規定：高等法院對於上訴之案件，因原判決違背法令
    致影響事實之認定而撤銷者，應發回或發交原上訴法院或初
    審軍事法院。亦即高等法院對於上訴之案件，僅於第二審判
    決違背法令，且因而影響事實之認定者，始得撤銷發回或發
    交。若單純訴訟程序違背法令，但不影響判決之結果者，依
    軍事審判法第二百零六條準用刑事訴訟法第三百八十條之結
    果，仍不得為上訴理由。被告就第二審判決未踐行修正後刑
    事訴訟程序之結果，是否已致影響於事實之認定，並未提及
    或有任何具體之指摘。而第二審法院就其認定被告意圖長期
    脫免職役而離去職役之事實，已說明其所憑之證據及認定之
    理由，從形式上觀之，並無違背法令或因違背法令致影響事
    實之認定之情形。綜上所述，被告上訴並未具體指摘第二審
    判決有何判決違背法令或第二審之判決違背法令已致影響事
    實之認定，難認被告之上訴符合前述上訴之要件，被告之上
    訴違背法律上之程式，應予駁回。
據上論斷，應依軍事審判法第二百零六條第一項、刑事訴訟法第
三百九十五條前段，判決如主文。
中　　華　　民　　國　　94　　年　　7 　　月　　5 　　日
　　　　　　　　　刑事第十七庭  審判長法　官  吳啟民
　　　　　　　　　　　　　　　　　　  法　官  蘇隆惠
　　　　　　　　　　　　　　　　　　  法　官  林瑞斌
以上正本證明與原本無異。
不得上訴。
                                      書記官  陳思云
中　　華　　民　　國　　94　　年　　7 　　月　　6 　　日
